【裁判字號】    97,訴,516
【裁判日期】    971223
【裁判案由】    違反藥事法
【裁判全文】
臺灣桃園地方法院刑事判決                 97年訴字第516號
公  訴  人  臺灣桃園地方法院檢察署檢察官
被      告  甲○○
                      縣中和市戶政事務所）
上列被告因違反藥事法案件，檢察官聲請簡易判決處刑（97年偵
字第9357號），本院認不宜以簡易判決處刑，改依通常程式審理
，判決如下：
    主  文
甲○○明知為禁藥而寄藏，處有期徒刑參月。扣案之甲基安非他
命（驗餘淨重合計零點柒捌公克）沒收銷燬之，盛裝前開毒品之
包裝袋貳個沒收。
    事  實
一、甲○○明知甲基安非他命係毒品危害防制條例所列管之第二
    級毒品，且安非他命類藥物（含甲基安非他命）業經行政院
    衛生署分別以民國68年7 月7 日衛署藥字第221433號及69年
    12月8 日衛署藥字第301124號公告列為不准登記藥品及禁止
    使用，並於75年7 月11日以衛署藥字第597627號公告重申禁
    止使用在案，係藥事法第二十二條第一項第一款規定之禁藥
    ，無正當理由不得寄藏、持有，竟基於寄藏禁藥即第二級毒
    品甲基安非他命之犯意，於97年1 月26日下午3 時許，在桃
    園縣中壢市○○路與中豐路口，受真實姓名年籍不詳綽號「
    大姐」之成年女子所託，同意保管「大姐」持有之甲基安非
    他命二包（驗餘淨重零點七八公克），並於收受後將之寄藏
    在上衣口袋內。嗣於同日下午3 時30分許，為警在桃園縣中
    壢市○○○街13號前查獲，並扣得上開甲基安非他命二包，
    始知上情。
二、案經桃園縣政府警察局中壢分局報請台灣桃園地方法院檢察
    署檢察官偵查後聲請簡易判決處刑。
    理  由
一、證據能力部分：
    被告以外之人於審判外之陳述，雖不符刑事訴訟法第一百五
    十九條之一至第一百五十九條之四之規定，而經當事人於審
    判程序同意作為證據，法院審酌該言詞陳述或書面陳述作成
    時之情況，認為適當者，亦得為證據；當事人、代理人或辯
    護人於法院調查證據時，知有刑事訴訟法第一百五十九條第
    一項不得為證據之情形，而未於言詞辯論終結前聲明異議者
    ，視為有前項之同意，刑事訴訟法第一百五十九條之五定有
    明文。經查，本件作為認定事實所引用審判外之相關供述證
    據固屬傳聞證據，惟公訴人及被告甲○○於審判期日均表示
    無意見而不予爭執，亦未聲明異議，本院審酌上開證據資料
    製作時之情況，尚無違法不當及證明力明顯過低之瑕疵，亦
    認為以之作為證據應屬適當，揆諸前開規定，認前揭證據資
    料均有證據能力。至其餘資以認定被告犯罪事實之非供述證
    據，亦查無有何違反法定程序取得之情形，均認具有證據能
    力，合先敘明。
二、程序部分：
    按檢察官聲請以簡易判決處刑之案件，經法院認為有刑事訴
    訟法第四百五十一條之一第四項但書之情形者，應適用通常
    程式審判之，同法第四百五十二條定有明文，經查，本件被
    告甲○○被訴違反藥事法一案，本院認公訴人之聲請有刑事
    訴訟法第四百五十一條之一第四項但書第一款所定之事由，
    不得以簡易判決處刑，爰依刑事訴訟法第四百五十二條之規
    定，改用通常程式審判之，合先敘明。
三、訊據被告甲○○矢口否認有上開寄藏禁藥之犯行，辯稱：伊
    是向「大姐」購買甲基安非他命供自己施用，非「大姐」寄
    放云云。經查：
  (一)被告於警詢時先供稱：安非他命是綽號「大姐」的女子寄放
    在我這的，我是97年1 月26日下午大約3 時許，在中壢市○
    ○路與中豐路口遇到朋友「大姐」，當時「大姐」將這二小
    包安非他命說先放在我這等語（見偵查卷第7 、8 頁），嗣
    於檢察官訊問時復陳稱；扣案物是一個叫「大姐」的人拿給
    我的，他借放在我這裏，東西不是我的等語（見偵查卷第25
    頁），足見其前後供述一致，是其於本院審理時翻異之詞是
    否可採，至有可疑。另參以被告於遭警方查獲之初，因未及
    防備且較少權衡利害，預設佈局而構詞巧飾，是其於甫遭警
    查獲及移送內勤檢察官訊問時所述內容，自較其嗣經思考後
    而於本院審理時翻異之辯詞為可採。此外，扣案之透明結晶
    經送驗後，檢驗出甲基安非他命陽性反應（驗餘淨重零點七
    八公克），有台灣檢驗科技股份有限公司濫用藥物檢驗報告
    在卷足憑，堪信被告於警詢及偵查中之自白為真。
  (二)被告雖以上開情詞置辯，惟查，被告於上開時、地遭警查獲
    後經採尿送驗，結果呈安非他命類陰性反應，有臺灣檢驗科
    技股份有限公司濫用藥物檢驗報告在卷可考，且其所涉施用
    第二級毒品甲基安非他命案件，業經檢察官以嫌疑不足為由
    為不起訴處分，亦有97年度毒偵字第674 號不起訴處分書附
    卷足憑，是被告辯稱扣案甲基安非他命係供自己施用云云，
    自非可信。又被告對購買之甲基安非他命價格與數量，於本
    院審理時供稱：「二千元，重量零點四公克」，核與扣案之
    甲基安非他命數量於檢驗前淨重零點八公克，相差一半，而
    毒品價格不菲，被告應對其所購買之毒品數量有所認知，卻
    於本院審理時未能正確回答，益徵其所辯顯非真實。
  (三)綜上所述，本件事證明確，被告所辯係卸責之詞，不足採信
    ，被告犯行堪以認定，應依法論科。
四、按甲基安非他命屬毒品危害防制條例第二條第二項第二款所
    列之第二級毒品，亦屬藥事法第二十二條第一項第一款所列
    禁藥。又以毒品之範圍尚包括影響精神物質與其製品，而藥
    事之管理，亦非僅止於藥品之管理，毒品未必均係經公告列
    管之禁藥，禁藥亦非必均為毒品，毒品危害防制條例與藥事
    法二者，並無必然之特別法與普通法關係，是除有轉讓之第
    二級毒品達毒品危害防制條例第八條第六項之一定數量，經
    依法加重後之法定刑較藥事法第八十三條第一項之法定刑為
    重之情形外，因藥事法第八十三條第一項為後法，且為重法
    ，二者有法條競合關係，應優先適用藥事法處罰，故本件被
    告所持有之甲基安非他命，為毒品危害防制條例列管之第二
    級毒品及藥事法所稱禁藥，仍應適用藥事法第八十三條第一
    項寄藏禁藥罪處斷。是核被告甲○○所為，係犯藥事法第八
    十三條第一項寄藏禁藥罪。而「寄藏」之受人委託代為保管
    ，其保管之本身所為之「持有」，實係「寄藏」之當然結果
    ，法律上應僅就「寄藏」行為為包括之評價，不另就「持有
    」予以論罪。爰審酌被告犯罪之動機、手段、寄藏禁藥之數
    量非鉅及其犯後態度等一切情狀，量處如主文所示之刑。末
    查扣案之甲基安非他命（驗餘淨重共零點七八公克）為禁藥
    ，原應由主管之行政機關依藥事法第七十九條規定沒入銷燬
    之，惟本件尚未經行政機關沒入銷燬，且甲基安非他命乃毒
    品危害防制條例第二條第二項第二款所列之第二級毒品，屬
    法院應義務沒收之物，故本院仍應依同條例第十八條第一項
    前段諭知沒收銷燬之，至於鑑驗用罄部分，既已滅失不存在
    ，自無宣告沒收銷燬之必要。又扣案盛裝上揭毒品之包裝袋
    二個，具有防止毒品裸露、逸出及潮濕之功用，並便於攜帶
    ，且既可與毒品分別秤重，與毒品即無難以析離而無法個別
    宣告沒收之情事，又上開包裝袋為共犯「大姐」所有並供被
    告寄藏本案甲基安非他命所用之物，業據被告於警、偵訊中
    供明在卷，應依刑法第三十八條第一項第二款規定宣告沒收
    。
據上論斷，應依刑事訴訟法第四百五十二條、第二百九十九條第
一項前段，藥事法第八十三條第一項，刑法第十一條前段、第三
十八條第一項第二款，毒品危害防制條例第十八條第一項前段，
判決如主文。
本案經檢察官周芝君到庭執行職務。
中    華    民    國    97  年    12    月      23    日
                  刑事第十二庭審判長法  官  魏于傑
                                    法  官  許雅婷
                                    法  官  李文娟
上正本證明與原本無異。
如不服本判決應於收受判決後10日內向本院提出上訴書狀，並應
敘述具體理由；其未敘述上訴理由者，應於上訴期間屆滿後20日
內向本院補提理由書（均須按他造當事人之人數附繕本）「切勿
逕送上級法院」。
                                    書記官  廖宜政
中    華    民    國    97    年    12    月    23    日
附錄本案論罪科刑法條全文：
藥事法第83條
明知為偽藥或禁藥，而販賣、供應、調劑、運送、寄藏、牙保、
轉讓或意圖販賣而陳列者，處7 年以下有期徒刑，得併科新臺幣
5 百萬元以下罰金。
犯前項之罪，因而致人於死者，處7 年以上有期徒刑，致重傷者
，處3 年以上12年以下有期徒刑。
因過失犯第1 項之罪者，處2 年以下有期徒刑、拘役或科新臺幣
30萬元以下罰金。
第 1 項之未遂犯罰之。


司法院資訊處製作；財團法人民間司法改革基金會備份。
